【裁判字號】    97,訴,1169
【裁判日期】    970509
【裁判案由】    違反毒品危害防制條例
【裁判全文】
臺灣彰化地方法院刑事判決              97年度訴字第1169號
公  訴  人  臺灣彰化地方法院檢察署檢察官
被      告  甲○○
                    號
                    之1號
                    （另案在臺灣彰化監獄執行中）
上列被告因違反毒品危害防制條例案件，經檢察官提起公訴（97
年度毒偵字第1500號），本院依簡式審判程序判決如下：
    主   文
甲○○施用第一級毒品，累犯，處有期徒刑玖月。
    事   實
一、甲○○曾於民國89年間，因施用毒品案件，經本院以89年度
    毒聲字第4644號裁定令入戒治處所施以強制戒治1年，後戒
    治屆滿3月，其成效經評定為合格，經本院以90年度毒聲字
    第924號裁定停止戒治，所餘期間付保護管束，因其於保護
    管束期間，有再度施用第一級毒品海洛因之行為，認其違反
    保護管束應遵守事項情節重大，嗣經本院以90年度毒聲字第
    2902號裁定撤銷停止戒治，令入戒治處所施以強制戒治，於
    91年3月20日強制戒治執行完畢釋放，並由臺灣彰化地方法
    院檢察署檢察官以91年度戒毒偵字第362、363、364號為不
    起訴處分確定。另其曾於93年間，因公共危險案件，經本院
    以93年度交訴字第59號判決判處有期徒刑9月，並經臺灣高
    等法院臺中分院以93年度交上訴字第1879號駁回檢察官上訴
    確定；其另於前揭強制戒治執行完畢釋放後5年內之93年間
    ，因施用毒品案件，經本院以93年度訴字第1123號判決判處
    有期徒刑8月確定，並與上開公共危險案件經定應執行有期
    徒刑1年3月確定；又於94年間，因施用毒品案件，經本院以
    94年度訴字第635號判決判處有期徒刑10月確定，前開3罪入
    監接續執行，於95年10月20日縮短刑期假釋付保護管束出監
    ，且於96年5月2日保護管束期滿未經撤銷而視為執行完畢。
    詎仍不知悔改，復基於施用第一級毒品海洛因之犯意，於97
    年2月27日10時許，在彰化縣員林鎮田中央巷之產業道路旁
    ，以針筒注射方式，施用第一級毒品海洛因1次。嗣於97年2
    月28日9時20分許，為警在其彰化縣員林鎮○○里○○路○段
    1巷138之1號居處前盤查查獲，且經警採集其尿液送驗，結
    果呈嗎啡陽性反應，而悉上情。
二、案經彰化縣警察局員林分局報告臺灣彰化地方法院檢察署檢
    察官偵查起訴。
    理  由
一、本案被告甲○○所犯係死刑、無期徒刑、最輕本刑為3年以
    上有期徒刑以外之罪，其於準備程序就前揭被訴事實為有罪
    之陳述，經受命法官告知簡式審判程序之旨，並聽取其與公
    訴人之意見後，本院認無不得或不宜改依簡式審判程序進行
    之處，爰依刑事訴訟法第273條之1第1項、第284條之1，裁
    定本案由受命法官獨任進行簡式審判程序，合先敘明。
二、訊據被告甲○○對於上開事實坦承不諱，且其於97年2月28
    日為警採集之尿液，經送驗結果，確呈嗎啡陽性反應，有彰
    化縣警察局員林分局委託檢驗尿液代號與真實姓名對照認證
    單及詮昕科技股份有限公司出具之濫用藥物尿液檢驗報告各
    1紙在卷可稽，足徵被告之任意性自白與事實相符，堪予採
    信。
三、按施用第一、二級毒品為犯罪行為，毒品危害防制條例第10
    條定有處罰明文。故施用第一、二級毒品者，依前揭規定本
    應科以刑罰，惟基於刑事政策，對合於一定條件之施用者，
    則依同條例第20條、第23條之規定，施以觀察、勒戒或強制
    戒治之保安處分。又毒品危害防制條例於92年7月9日修正公
    布，自93年1月9日施行。其中第20條、第23條將施用毒品之
    刑事處遇程序，區分為「初犯」及「5年內再犯」、「5年後
    再犯」。依其立法理由之說明：「初犯」，經觀察、勒戒或
    強制戒治後，應為不起訴處分或不付審理之裁定；「5年內
    再犯」者，因其再犯率甚高，原實施之觀察、勒戒及強制戒
    治既已無法收其實效，爰依法追訴或裁定交付審理。至觀察
    、勒戒或強制戒治執行完畢釋放後，「5年後再犯」者，前
    所實施之觀察、勒戒或強制戒治已足以遮斷其施用毒品之毒
    癮，為期自新及協助其斷除毒癮，仍適用「初犯」規定，始
    應先經觀察、勒戒或強制戒治程序。查本件被告前曾因施用
    用毒品案件，經本院以89年度毒聲字第4644號裁定令入戒治
    處所施以強制戒治1年，後戒治屆滿3月，其成效經評定為合
    格，經本院以90年度毒聲字第924號裁定停止戒治，所餘期
    間付保護管束，惟其於保護管束期間，違反保護管束應遵守
    事項情節重大，嗣經本院以90年度毒聲字第2902號裁定撤銷
    停止戒治，令入戒治處所施以強制戒治，於91年3月20日強
    制戒治執行完畢釋放，並由臺灣彰化地方法院檢察署檢察官
    以91年度戒毒偵字第362、363、364號為不起訴處分確定；
    惟其復於前揭強制戒治執行完畢釋放後5年內之93年、94年
    間，分別再犯施用第一級毒品案件，經本院以93年度訴字第
    1123號判決及94年度訴字第635號判決各判處有期徒刑8月、
    10月確定等情，有臺灣高等法院被告前案紀錄表及臺灣彰化
    地方法院檢察署刑案資料查註紀錄表各1份在卷可參。是被
    告前因施用毒品案件，經強制戒治執行完畢釋放後，曾於5
    年內再度施用毒品並依法追訴處罰，縱其於本案之施用毒品
    犯罪時間距離先前強制戒治執行完畢釋放已逾5年，仍不合
    於「5年後再犯」之規定，且因被告已於「5年內再犯」，顯
    見其再犯率甚高，即應依毒品危害防制條例第10條之規定處
    罰。綜上所述，本案事證明確，被告犯行洵堪認定，應予依
    法論科。
四、查海洛因係毒品危害防制條例第2條第2項第1款所稱之第一
    級毒品，依法不得持有、施用。故核被告甲○○所為，係犯
    毒品危害防制條例第10條第1項之施用第一級毒品罪。被告
    為施用毒品海洛因而持有之低度行為，為其施用之高度行為
    所吸收，不另論罪。又被告有如事實欄所述前科及執行紀錄
    ，有臺灣彰化地方法院檢察署刑案資料查註紀錄表、臺灣高
    等法院被告前案紀錄表各1份在卷可考，其於5年以內故意再
    犯本件有期徒刑以上之罪，為累犯，應依刑法第47條第1項
    之規定加重其刑。爰審酌被告經強制戒治及刑之執行後，猶
    未能深切體認毒品危害己身之鉅，及早謀求脫離毒害之道，
    反而於出監後伺機再犯，未見有何收斂、警惕之意，無視於
    毒品對於自身健康之戕害及國家對於杜絕毒品犯罪之禁令，
    自有使其接受相當時期監禁以敦化性情之必要，惟念及被告
    尚能坦承犯行，且施用毒品固戕害個人健康至深，然就他人
    權益之侵害仍屬有限，及其犯罪目的、手段、智識程度等一
    切情狀，量處如主文所示之刑，以示懲儆。
據上論斷，應依刑事訴訟法第273條之1第1項、第299條第1項前
段，毒品危害防制條例第10條第1項，刑法第11條前段、第47條
第1項，判決如主文。
本案經檢察官莊佳瑋到庭執行職務。
中    華    民    國    97    年    5    月    9     日
                  刑事第二庭         法  官  尚安雅
以上正本證明與原本無異。
如不服本判決，應於判決送達後10日內，向本院提出上訴書狀，
上訴書狀應「敘述具體上訴理由」，並按他造當事人之人數附繕
本。「切勿逕送上級法院」。
中    華    民    國    97    年    5    月    13    日
                                     書記官  陳文俊
附錄本案論罪科刑法條全文：
毒品危害防制條例第10條
施用第一級毒品者，處 6 月以上 5 年以下有期徒刑。
施用第二級毒品者，處 3 年以下有期徒刑。


司法院資訊處製作；財團法人民間司法改革基金會備份。
